【裁判字號】    88,上更(一),462
【裁判日期】    890121
【裁判案由】    違反森林法
【裁判全文】
臺灣高等法院臺南分院刑事判決            八十八年度上更(一)字第四六二號  Ｇ
      上  訴  人
      即  被  告  乙  ○  ○
右上訴人因違反森林法案件，不服臺灣雲林地方法院八十六年度訴字第一一一號中華
民國八十六年六月六日第一審判決（起訴案號：臺灣雲林地方法院檢察署八十六年度
偵字第六○二號），提起上訴，本院判決如左：
      主      文
原判決撤銷。
乙○○無罪。
      理      由
一、公訴意旨略以：乙○○於民國（下同）八十六年二月一日九時許，趁整理雲林縣
    四湖鄉○○村○○路八十五號房屋後面庭院雜草之際，竟意圖為自己不法之所有
    ，僱使不知情之不詳姓名之成年人四、五名，將接近庭院附近之防風林孟宗竹廿
    八株、黃槿三十二株（計值新台幣三千五百元）砍伐，削去枝節，欲竊取枝幹使
    用，而枝節連同雜草樹木燒毀時，為雲林縣政府林務課巡視員林順弟發現，報警
    查獲。因認乙○○涉有森林法第五十二條第一項第四款之僱用他人於保安林竊取
    森林主產物罪嫌等語。
二、公訴人認被告有前揭犯行，係以該地是國有林地，有林務局巡視員林順弟證述，
    及謂被告於警訊時供稱：是上述屋主丙○○叫伊去燒他死去父親衣服及庭院雜草
    ：：為了整理房子庭院後雜草、雜木，不讓蛇出沒，伊以為樹木死了，盜砍孟宗
    竹、黃槿等語，並有照片在卷可按為論據。惟訊之上訴人即被告乙○○堅決否認
    其有盜砍孟宗竹、黃槿及放火之燃燒之犯行，辯稱：是丙○○叫伊去幫他整理公
    媽爐，工人不是伊僱請的，是丙○○僱請工人整理屋後雜草，誰砍伐孟宗竹、黃
    槿，伊不曉得也不認識他們，燒毀防風林是那些工人燒的，不是伊等語。
三、經查：
  (1)依巡視員林順弟於警訊時稱：「我發現的時候，有一男四女在砍樹木，經我表示
    要報警，他們就全部跑光，只有一男子在現場放火燃燒樹木被我留住」、「我發
    現時正好是他（意指被告乙○○）在放火燒樹木」；在檢察官偵查中證稱：「他
    （指被告）砍孟宗竹來燒，我看到一個男的四個女的，我認為由他僱用來的，但
    他說不是，我去時他已放火在燒了」、「沒有看到砍伐之人拿來此地燒，亦無看
    到被告拿砍下來竹木來燒，乙○○我看他跛腳，行動不便」；及在原審證稱：「
    是我巡視時發現的，我看見一男四女將砍下的竹子用火燒」等語以觀，顯見砍伐
    竹木者係一男四女，而非被告，將砍下的竹子用火燒也是該一男四女，只是一男
    四女逃跑了，現場火還在燃燒，剛好跛腳（右腳自大腿以下裝置義肢）行動不便
    之被告，被發現在現場逗留，至被證人乙○○認為該一男四女係被告所僱用者，
    而應負本件盜伐防風林之刑責。
  (2)被告乙○○於警訊時固有供稱：「我以為樹木都死了，為了整理房子庭院後雜草
    、雜木，不讓蛇出沒」等語，但並沒有供承係其盜砍孟宗竹、黃槿等語，而係供
    稱：「不是我砍伐（竹、木）的」、「是何人盜砍，我不認識，是屋主丙○○叫
    我燒他死去父親的衣服及庭院的雜物，並沒有叫我燒樹木」等語（見警卷第一頁
    背面筆錄），是被告在警訊時之供述，並不足以認定被告有僱請工人砍伐及放火
    燃燒竹木情事。又被告於檢察官偵查中供稱：「我是將去世岳父母生前的衣物燒
    掉，有燒到旁邊的雜草，但並沒有燒到竹子和樹木」、「不是（我砍伐竹木的）
    ，我行動不方便，也沒有力氣去砍」、「我有看到三、四個人去砍，但我不認識
    他們」、「我沒有（在現場放火燒樹木）」等語觀之，亦不能以之認定被告有僱
    請工人砍伐及放火燃燒竹木之事。又據證人丙○○於本院前審證稱：「這些工人
    均為我所僱用，且我係僱請二位，何以會有一男四女到場施工，我則不清楚，我
    是請其幫忙清除屋後空地上之雜草，何以其等會砍孟宗竹，我亦不清楚」、「先
    期工資已給付完畢」等語（見本院上訴卷第二十一頁背面、第二十二頁筆錄），
    及本次更審調查時，證人甲○○證稱：「我是丙○○僱用的，只有我與丁○○兩
    人（受僱），沒有其他的人（受僱）」、「我們到現場工作時，竹子就被砍了，
    有的已燒過，有的還在燃燒」；證人丁○○證稱：（八十六年二月一日上午）是
    丙○○僱我與甲○○清掃房屋，房屋前後都有清掃，竹木可能是插蚵的人砍的，
    我們清理房屋時就有很多竹子放在那邊，乙○○有在房屋裡面整理祖先的爐子，
    縣政府的人來巡視時，我在裡面清理房子，沒有看到等語，益徵巡視員林順弟所
    指稱之一男四女並非被告或丙○○所僱用之人，砍伐竹、木及放火燃燒竹、木者
    ，亦非被告所為，而係另有一男四女在該地盜伐林木，見到巡視員並說要報警即
    逃離現場，自不能依巡視員林順弟個人主觀上誤認以推測該一男四女為被告所僱
    用，而加之罪責。至於卷附之照片，僅能證明竹、木被盜伐之事實，並不足以證
    明該竹、木為被告所盜伐及放火燃燒，併為敘明。
  (3)綜上所述，足見被告所辯，為可採信。其他，又查無積極證據證明被告有公訴意
    旨所指訴之犯行，為不能證明被告犯罪，原審不察，遽予判處被告罪刑，顯有未
    洽。被告上訴意旨據以指摘原判決不當，為有理由，應由本院撤銷原判決改判，
    諭知被告無罪，以免冤抑。
據上論結，應依刑事訴訟法第三百六十九條第一項前段、第三百六十四條、第三百零
一條第一項，判決如主文。
本案經檢察官李傳來到庭執行職務。
中    華    民    國      八十九      年      一      月      二十      日
                                  臺灣高等法院臺南分院刑事第三庭
                                      審判長法官  黃    聰    明
                                            法官  林    勝    木
                                            法官  黃    三    哲
右正本證明與原本無異。
如不服本判決，應於判決送達後十日內向本院提出上訴狀，其未敘述理由者並應於提
出上訴狀後十日內向本院補提理由書（應附繕本)。
                                      法院書記官  陳    淑    貞
中    華    民    國      八十九      年      一      月      二十一    日


司法院資訊處製作；財團法人民間司法改革基金會備份。
